【裁判字號】    98,易,1281
【裁判日期】    980618
【裁判案由】    妨害家庭
【裁判全文】
臺灣臺中地方法院刑事判決              98年度易字第1281號
公  訴  人  臺灣臺中地方法院檢察署檢察官
被      告  丁○○
選任辯護人  朱從龍律師
            林一哲律師
上列被告因妨害家庭案件，經檢察官聲請簡易判決處刑（98年度
偵字第4189號），本院臺中簡易庭認不宜以簡易判決處刑（98年
度中簡字第1043號），移由本院刑事庭依通常程序審理，判決如
下：
    主    文
本件公訴不受理。
    理    由
一、聲請簡易判決處刑意旨略以：被告丁○○於民國90年間，曾
    在臺中市○○路上之「假日美容護膚中心」擔任美容師，因
    而與客人即證人丙○○（另為不起訴之處分）相識。詎被告
    明知證人丙○○為有配偶之人，竟基於相姦之概括犯意，自
    91年間之某日起迄95年7月1日前之某日止，連續數次在上開
    「假日美容護膚中心」內，與證人丙○○為性行為。嗣因被
    告未繼續任職於「假日美容護膚中心」，雙方遂短暫中斷聯
    絡，旋於97年初之某日，被告與證人丙○○再度取得聯繫，
    被告竟又另行萌生相姦之犯意，與證人丙○○相約前往臺中
    市○○路2之55號之「富仙大飯店」內，為相姦之行為。2
    人復於同年5月11日晚間8時許，在臺中市○區○○○路206
    號之「奧大利時尚主題汽車旅館忠明店」，再次發生性行為
    ，因認被告涉犯刑法第239條後段之相姦罪嫌。
二、按告訴乃論之罪，未經告訴者，應諭知不受理之判決，刑事
    訴訟法第303條第3款定有明文。復按刑法第245條第2項規定
    ，刑法239條之罪，配偶縱容或宥恕者，不得告訴。又一經
    宥恕，告訴權即已喪失，不因嗣後翻悔而回復。又所謂未經
    告訴，包括未經合法告訴者在內，而配偶對於已經縱容或宥
    恕之姦罪，既不得告訴，檢察官據其告訴而起訴者，應依法
    諭知不受理判決（司法院院字第2383號解釋意旨參照）。
三、本案告訴人甲○○於97年5月19日，由被告丁○○告知與證
    人丙○○相姦之事實後，於97年5月28日，偕同友人與被告
    相約至臺中市○○路上之風尚人文咖啡館談判，告訴人甲○○為使被告不再與證人丙○○有任何瓜葛，即要求被告當場
    書立保證書，其內容為：「本人丁○○自民國97年5月28日
    中午13時30分起不再與丙○○有任何接觸聯絡，否則至於所
    涉及妨害家庭之民事、刑事責任，仍然保留，並無放棄，本
    人同意並瞭解。」等語，並交予告訴人收執等情，有告訴人
    即證人甲○○於本院證述明確，並有證明書在卷可憑（見本
    院卷第41至42頁，他字卷第10頁），堪認為真。雖然證人甲○○於本院表示，當時要求被告書立上開證明書，並沒有宥
    恕被告之意思等語，然而，觀之上開證明書之內容，旨在令
    被告承諾自書立上開保證書起，即不得再與證人丙○○有任
    何接觸、聯絡，如被告違反保證書之內容，再與證人丙○○
    有任何接觸、聯絡，告訴人則仍保留民、刑事之追訴權之意
    ，此情亦據證人甲○○於本院審理時證稱：「20萬元給丁○○目的是要丁○○不要再跟丙○○接觸，質押的東西是丁○○自己提出來的，我的目的是丁○○不要再跟丙○○有任何
    瓜葛」等語甚明。是以，倘若被告自97年5月28日中午13時
    30分起，未再與證人丙○○有任何接觸、聯絡，則自上開保
    證書內容，應可推知證人甲○○之本意，應係就被告所涉之
    妨害家庭民、刑事責任不為保留，而予放棄，不再追究之意
    ，此亦可由證人甲○○於本院陳稱：「剛開始是被告自己打
    電話給我，我根本不知道有被告這個人，我原本的原意是錢
    給她就算了，但是後來被告用簡訊來恐嚇我，又打電話來侮
    辱我」等語足徵。而查，本案被告自書立上開證明書後，即
    未再與證人丙○○有任何接觸、聯絡乙情，除據被告供承在
    卷外，並據證人丙○○於本院證稱：「（你從97年5月25日
    之後到現在，有沒有再跟丁○○交往？）97年5月11日以後
    ，我接到地檢署傳票後，約在8月某一天晚上9點半左右，丁○○自己跑到診所來，就那一次有見面，其他都沒有講過話
    ，也沒有其他聯繫」、「在97年8月間的某日晚上，丁○○
    氣沖沖的拿地檢署的傳票到我診所來」等語（見本院卷第36
    頁反面），足證被告應有依照上開證明書之內容，未再與證
    人丙○○有接觸及聯絡至明。
四、按刑法通姦罪及相姦罪，所謂之「縱容」，指配偶之一方於
    他方違犯第239條之罪前，就通姦事實予以放任或容許之行
    為。「宥恕」，則指於他方通姦行為後，就該犯行予以寬容
    或原諒之行為。解釋上，刑法第245條所稱之縱容或宥恕，
    不論出於明示或默示，亦不問係積極之作為或消極之不作為
    ，均無不可。本案告訴人甲○○於被告與證人丙○○為相姦
    行為後，要求被告書面保證不再與證人丙○○有任何接觸、
    聯絡，否則仍保留妨害家庭之民、刑事責任等語，雖未明示
    其宥恕之意思，然自上開保證書已足認告訴人甲○○在上開
    證明書所載時間起，如被告不再與證人丙○○接觸、聯絡，
    即不再追究其妨害家庭之民、刑事責任，而有宥恕之默示，
    應可認定。故依前揭說明，告訴人甲○○既已宥恕被告之上
    開相姦行為，則告訴人之告訴權即已喪失，縱令嗣後告訴人
    因被告復對其傳送簡訊恐嚇及侮辱行為而翻悔，亦無由回復
    ，告訴人對於被告之相姦犯行，自不得為告訴。則告訴人對
    被告丁○○提出告訴，自不生告訴效力。從而其提起本件告
    訴，核非適法，自應為諭知不受理之判決。
據上論斷，應依刑事訴訟法第452條、第303條第3款，判決如主
文。
本案經檢察官乙○○到庭執行職務
中    華    民    國    98    年    6    月    18    日
                  刑事第三庭  審判長法  官  周瑞芬
                                    法  官  楊曉惠
                                    法  官  李慧瑜
以上正本證明與原本無異。
如不服本判決應於收受判決後10日內向本院提出上訴書狀，並應
敘述具體理由；其未敘述上訴理由者，應於上訴期間屆滿後20日
內向本院補提理由書（均須按他造當事人之人數附繕本）「切勿
逕送上級法院」。
                                    書記官  陳青瑜
中    華    民    國    98    年    6    月    18    日


司法院資訊處製作；財團法人民間司法改革基金會備份。
